【裁判字號】    98,易,378
【裁判日期】    990825
【裁判案由】    違反菸酒管理法
【裁判全文】
臺灣士林地方法院刑事判決
公  訴  人  臺灣士林地方法院檢察署檢察官
被      告  丁○○
選任辯護人  陳錦隆律師
            羅凱正律師
上列被告因違反菸酒管理法案件，經檢察官提起公訴（97年度偵
字第14527 號、98年度偵字第530 號），本院判決如下：
    主  文
丁○○無罪。
    理  由
壹、公訴意旨：被告丁○○於民國（下同）97年4 月24日以王文
    村（另為不起訴處分）名義，在臺北市內湖區○○○路○ 段
    123 巷28號6 樓之6 設立德寶菸草有限公司（下稱德寶公司
    ），為德寶公司實際負責人，乃大陸安徽中煙工業公司所生
    產都寶香菸在臺唯一代理商。竟思以合法掩護非法之方式，
    先於同年6 月、8 月間，各自中煙公司進口並申報完稅都寶
    香菸各900 箱。另丁○○為謀取不法利益，與綽號「金仔武
    」之人基於非法輸入都寶香菸之犯意聯絡，於同年6 至10月
    間，由丁○○在香港地區將7650箱都寶香菸交給「金仔武」
    ，「金仔武」則於同年6 至10月間自香港地區分批將上揭都
    寶香菸私自輸入臺灣後，再交由丁○○轉賣給經銷商。嗣經
    內政部警政署保安警察第三總隊第二大隊搜索查獲，並扣得
    丁○○所有隨身碟2 支、銀行匯款資料1 份、銀行存摺10本
    及走私都寶香菸1863箱。因而認被告涉犯菸酒管理法第第46
    條第4 項之輸入私煙罪嫌等語。
貳、程序方面（僅論述被告、辯護人爭執部分）
一、按被告以外之人於審判外之言詞或書面陳述，除法律有規定
    者外，不得作為證據，刑事訴訟法第159 條第1 項定有明文
    。查證人王文村、陳金德、林坤財、倪建國、郭文德、陳建
    豪、李志良、陳宇德、莊文華、陳榮泉、高毓偉、洪春雄、
    己○○、洪守儀鐘水樹、陳世翔、李宗哲、洪福欽等人於警
    詢所為之證述，亦屬被告以外之人於審判外所為之證述，既
    未經法定具結程序，復經被告、辯護人於98年10月5 日具狀
    表示前開證據之爭執證據能力（本院卷(一)第122 至130 頁）
    ，是以，依前開規定均應認無證據能力。
二、次按被告以外之人於審判外之陳述，雖不符前4 條之規定，
    而經當事人於審判程序同意作為證據，法院審酌該言詞陳述
    或書面陳述作成時之情況，認為適當者，亦得為證據。當事
    人、代理人或辯護人於法院調查證據時，知有第159 條第1
    項不得為證據之情形，而未於言詞辯論終結前聲明異議者，
    視為有前項之同意。刑事訴訟法第159 條之5 定有明文。查
    證人戊○○、乙○○、丙○○之警偵訊筆錄，業經被告、辯
    護人於99年4 月2 日具狀表示不爭執證據能力（本院卷(二)第
    244 頁），亦未於本院言詞辯論終結前聲明異議，依前開規
    定視為同意作為證據。
三、復按被告之自白，非出於強暴、脅迫、利誘、詐欺、疲勞訊
    問、違法羈押或其他不正之方法，且與事實相符者，得為證
    據。刑事訴訟法第156 條第1 項定有明文。查被告、辯護人
    主張被告於97年10月30日，在刑事警察局偵四隊警詢筆錄中
    「（問：你透過不知名之中間人向綽號「金仔武」購得約
    200 箱走私入境的DERBY 香菸，作何用途？）答：我是用來
    矇混合法進口的「都寶DERBY 」香菸販售」等語之自白，與
    第42分18秒之錄音內容不符（本院卷(一)第153 至156 頁），
    然經本院於98年12月4 日勘驗被告97年10月30日第一次警詢
    全部錄音，就被告爭執之前揭筆錄部分，勘驗結果認：被告
    回答應該為「就多少混（似" 搭"） 著賣（臺語）」（本院
    卷(一)第208 至209 頁），與筆錄所載之「我是用來矇混合法
    進口的都寶DERBY 香菸販售」等語意思相符，筆錄製作過程
    中亦無任何強暴、脅迫、利誘、詐欺、疲勞訊問、違法羈押
    或以不正方法對被告取供之事實，是以，堪認被告前開警詢
    自白有證據能力。
四、按除前3 條之情形外，下列文書亦得為證據：2.除顯有不可
    信之情況外，從事業務之人於業務上或通常業務過程所須製
    作之紀錄文書、證明文書。3.除前二款之情形外，其他於可
    信之特別情況下所製作之文書。刑事訴訟法第159 條之4 第
    2 、3 款定有明文。查被告、辯護人對於證人戊○○所製作
    之「德寶菸草收支明細表（7 月）、發票出貨數量表（7 至
    810） 、零售煙數量統計表銷貨產品分析表、7 月銷貨產品
    分析表、8 月銷貨產品分析表、9 月銷售/ 庫存分析表、7
    月銷售/ 庫存分析表、7 、8 月銷售/ 庫存分析表、7 、8
    、9 月銷貨月報表、第27-31 週銷貨月報表、第32-35 週銷
    貨月報表、第36-39 週銷貨月報表、第40-44 週北區客戶資
    料通訊錄、德寶員工臺北富邦銀行帳號、盤整各區庫存表7
    ～10月進貨完稅1800箱、外倉（未稅）3079箱進銷存表、97
    .7 月 份 (甲 完稅、B 未稅)損 益表、97.7.1～7.31收支明
    細7 月損益表（97.9.1～9.30）、收支明細9 月、收支明細
    10月（警卷第72至108 頁）」，查證人戊○○乃受雇於被告
    之會計人員，承被告之命令製作各類進銷貨明細、進銷貨金
    額等內外帳冊，前開資料均係於製作證人警詢筆錄時，自證
    人戊○○之隨身碟複製而得，當時亦有被告、證人戊○○所
    委任之顏火炎律師在場陪同，此參照證人戊○○警詢筆錄可
    明（警卷第32至37頁），而被告於警詢時亦確認「7 至10月
    份之進銷貨明細總表、存表、收支明細」等文書（警卷101
    至108 頁），乃其授意證人戊○○製作完成者，是以，前揭
    文書資料應屬證人戊○○執行會計業務時，所需製作之紀錄
    文書，依前開規定自有證據能力。
參、按犯罪事實應依證據認定之，無證據不得認定其犯罪事實；
    不能證明被告犯罪者，應諭知無罪之判決，刑事訴訟法第15
    4 條第2 項、第301 條第1 項分別定有明文。又按刑事訴訟
    法第161 條第1 項規定檢察官就被告犯罪事實，應負舉證責
    任，並指出證明之方法。對於其所訴之被告犯罪事實，應負
    提出證據及說服之實質舉證責任，倘所提出之證據，不足為
    被告有罪之積極證明，或其闡明之證明方法，無從說服法官
    以形成被告有罪之心證，基於無罪推定之原則，自應為被告
    無罪判決之諭知。而所謂認定犯罪事實之證據，係指足以認
    定被告確有犯罪行為之積極證據而言，如未發現相當證據，
    或證據不足以證明，自不能以推測或擬制之方法，以為裁判
    基礎（最高法院40年臺上字第86號判例要旨參照）。另認定
    犯罪事實所憑之證據，雖不以直接證據為限，間接證據亦包
    括在內；然而無論直接或間接證據，其為訴訟上之證明，須
    於通常一般之人均不致有所懷疑，而得確信其為真實之程度
    者，始得據為有罪之認定，倘其證明尚未達到此一程度，而
    有合理之懷疑存在時，事實審法院復已就其心證上理由予以
    闡述，敘明其如何無從為有罪之確信，因而為無罪之判決，
    尚不得任意指為違法（最高法院76年臺上字第4986號判例要
    旨參照）。
肆、得心證之理由
一、公訴人認被告違反菸酒管理法第46條第4 項之私煙罪嫌，無
    非以被告於警詢時坦承將私煙矇混合法進口之香菸等語，證
    人戊○○證述及所製作之盤整各區庫存表中有記載完稅、未
    完稅香菸之銷貨紀錄、未完稅香菸之銷貨金額低於完稅香菸
    ，證人己○○有為「金仔武」承租倉庫等證據為其主要論據
    ，惟訊據被告：雖坦承有向金仔武購買私煙，並基於人情委
    請己○○為金仔武承租倉庫，但否認有何輸入私煙之犯行，
    堅稱：其向大陸合法進口之都寶香菸，報關進入香港後，將
    部分香菸分次販售予金仔武，交易2 、3 次後，97 年6 、7
    月間因金仔武突然打電話說他到高雄，便派遣己○○前往接
    機，己○○回報說金仔武想租用倉庫，遂請己○○以其名義
    幫忙承租，之後，金仔武告知租用之倉庫內有香菸要我幫忙
    處理，否則要低價銷售到市場上，我擔心低價銷售衝擊我的
    市場，只好向其購買香菸並銷售，但對於向金仔武購買之私
    煙如何輸入臺灣一情並不知情等語。
二、按菸酒管理法第46條第4 項之「輸入」定義係指將管制物品
    未經許可自境外私運至我國領土內而言，換言之，必須有相
    當證據證明被告有參與「輸入」私煙之犯行，方得以輸入私
    煙罪相繩甚明，而「輸入」私煙之要件，應包含自何境外地
    點輸入、行進路線、輸入方式、抵達我國境內之地點、接駁
    方式等情，然訊據本案檢舉人甲1到庭證稱：我於97年6 、7
    月間是因為阿志白色貨車輪胎爆胎來給我修理，才認識他，
    只知他的工作是在為都寶公司送菸，他住北部，我沒有聯絡
    電話，是阿志要我去德寶公司上班送菸。我不知道德寶公司
    地點，也不知道負責人，但阿志曾帶我去德寶公司在高雄縣
    仁武鄉○○村○○路19-9號的倉庫載香菸，再與阿志送菸到
    高雄市○○○路的大榮貨運，是阿志告知德寶公司實際負責
    人為「雄仔」，我聽阿志說綽號楊仔、德仔、陳仔負責走私
    菸品改裝及運送，改裝是指分成25條1 箱，這樣比較好賣，
    警察比較不會查，德寶公司向安徽菸廠訂製9400多箱香菸，
    阿志說德寶公司於宜蘭縣南方澳漁港利用漁船從地下密道將
    菸品走私入境，我不知道地下密道在何處，只知道在宜蘭，
    我也沒去過，但是新聞有報導過，阿志告訴我是由綽號蔡仔
    、吳仔、陳仔、葉仔等私梟幫他們走私，走私方式是從菲律
    賓過來，至於如何將菸運到菲律賓，則不清楚，但我不知蔡
    仔、吳仔、陳仔、葉仔真實姓名為何，我交給保三總隊德寶
    公司的內部組織編制圖、德寶公司銀行帳戶，都是在阿志車
    內拿到的，我無法確認「阿志」是否為丙○○，我不認識己○○、金仔武、陳保才、陳金龍，是阿志說他所送的德寶公
    司香菸是走私來的，並說德寶公司是掛羊頭賣狗肉，如果1
    萬箱只有1 千箱是合法進口的，除了高雄仁武鄉倉庫外，我
    沒有去過其他倉庫等語（本院卷(二)第177 至184 頁），查證
    人甲1所述均係聽聞「阿志」所述，卻無法指認「阿志」為何
    人、真實姓名為何或聯絡方式，是以，證人甲1所述是否可信
    已然成疑。
三、又本案查獲地點既非在宜蘭南方澳漁港，亦非在任何運送船
    舶、接駁車輛、港口密道或抵達我國境內之接駁地點、車輛
    ，而係在被告經營之都寶公司、各經銷商處查獲都寶香菸，
    此有搜索扣押筆錄在卷可參（卷1 第198 至735 頁），是以
    ，本案查獲香菸之來源係自何境外地點輸入，何船舶、航空
    器或方式輸入、抵達我國境內何處及以何方式接駁運送等情
    ，公訴人並未提出相關證據證明，雖新聞報導97年7 月12日
    曾於宜蘭南方澳漁港查獲走私都寶香菸540 箱，但遭查獲之
    陳金龍等人業經宜蘭地方法院檢察署檢察官偵查後認為無相
    關事證證明該當於「輸入」私煙之要件，而以97年度偵字第
    2671號不起訴處分，有剪報、不起訴處分書在卷可稽（卷2
    第32至33頁、偵卷3 第11至13頁），亦無法證人證人甲1所述
    之新聞報導與本案之相關性，是以，證人甲1所述尚難採為不
    利被告之認定。
四、至證人即被告員工己○○雖於97年7 月10日起，以每月4萬8
    千元承租高雄縣仁武鄉五和村五和巷19-9號倉庫（下簡稱仁
    武倉庫），有租賃契約書在卷可參（卷2 第11頁），並據證
    人己○○於本院審理時到庭證述明確，而員警於97年9 月10
    日勘查前開倉庫時，發現德寶公司所有之0807-WT 號貨車在
    該處搬運物品，有現場蒐證照片、車籍資料在卷可佐（卷2
    第31、15頁），然本案發動搜索時，並未在前揭倉庫查獲任
    何香菸，此有搜索扣押筆錄在卷可按（卷1 第198 至735 頁
    ），是以，本案查獲之香菸是否均如證人甲1所述來自仁武倉
    庫，顯然有疑。復斟之證人己○○於本院亦僅證稱：仁武倉
    庫的鑰匙，由香港老闆拿走，我不曾將德寶公司香菸載運、
    存放在仁武倉庫，但曾到該倉庫載貨直接配發給經銷商，是
    被告打電話告訴我品項、數量後去載的，每次到那邊超商就
    會有人來找我，仁武倉庫的香菸和德寶公司的香菸是一樣的
    ，我不知道仁武倉庫的香菸從何而來，不知道公司有無買賣
    私煙等語，縱然證人己○○承租仁武倉庫，並依被告指示前
    往該倉庫載運都寶香菸一節屬實，但因存放、載運香菸之地
    點及證人己○○所負責之香菸運送途徑均已在我國境內，同
    無法證明仁武倉庫之香菸自何境外地點輸入。
五、查被告於警偵訊固坦承在香港地區，將都寶香菸販售予金仔
    武，金仔武走私進口臺灣後，再將都寶香菸販售予被告，由
    被告銷往各經銷商等語，但自始均未自白或供述有參與「金
    仔武」走私輸入私煙到臺灣之事實，此參照被告警偵訊筆錄
    及本院筆錄可明，亦與證人甲1所述自菲律賓走私進入臺灣，
    不認識「金仔武」等節不同，是以，依被告前開供述至多僅
    能證明被告有買賣私煙之事實，參以證人戊○○雖於警偵訊
    證稱：被告於97年7 月至10月間合法進口焦油含量5mg 、
    7mg 之完稅都寶香菸1800箱，依被告指示製作之7-10月份盤
    整各區庫存「外倉」指無完稅證明（無統一發票）之都寶香
    菸共計3079箱，並製作97年7 月21日進貨成本合庫匯款
    0000000 元、97年7 月31日進貨成本0000000 元，97年9 月
    30日進貨成本支出陽信匯款0000000 元、合庫匯款0000000
    元、合庫匯款0000000 元、97年10月14日陽信匯款0000000
    元、97年10月20日陽信匯款118970元、97年10月26日陽信匯
    款368900元等無完稅香菸之匯款帳冊紀錄等語，亦有盤整各
    區庫存表、德寶公司收支明細等帳冊資料、進口報單在卷可
    按（警卷第32至37、93、96、98至100 、109-2 至148 頁）
    ，亦僅可證明被告有買賣及持有私煙之事實，尚難憑此推論
    被告有參與輸入私煙之犯行。
六、查被告確有合法進口都寶香菸，有前揭進口報單在卷可稽，
    然進口之完稅或未稅香菸於包裝、外觀、字樣並無二致，此
    有財政部國庫署99年1 月20日臺庫中一字第09903303440 號
    函及附件（本院卷(二)第142 至149 頁），從而，無法單純自
    外觀判別何者係證人甲1所述載運自仁武倉庫之私煙，縱然被
    告販入私煙矇混合法進口完稅煙加以銷售予經銷商，亦難以
    此認定被告有何輸入私煙之犯行，況公訴人認為被告與「金
    仔武」有輸入私煙之犯意聯絡與行為分擔，卻僅憑被告自行
    供稱之「金仔武」，並無證據佐證被告前開供述之真實性，
    以及被告係分擔「輸入」私煙何部分構成要件行為。
七、交互參照前項各節，本件公訴人認被告涉嫌輸入私煙之罪嫌
    ，所憑之證據資料，經本院證據調查結果，尚不足令本院形
    成有罪之心證而認被告有何公訴人所指犯行，至多僅構成菸
    酒管理法第47條之販賣私煙，而僅得科處行政罰鍰而已，尚
    與刑罰無涉，此外，復無其他積極證據可資證明，則按犯罪
    事實應以證據為其認定基礎，如積極證據不足以證明被告犯
    罪，而依調查所得資料，在一般生活經驗上尚非不得另為其
    他有利被告之推定，本於罪疑惟輕法則，應依法為無罪判決
    之諭知。
八、據上論斷，應依刑事訴訟法第301 條第1 項判決如主文。
九、本案經檢察官吳昭瑩到庭執行職務。
中    華    民    國    99    年    8     月    25    日
                  刑事第六庭  法  官      黃欣怡
以上正本證明與原本無異。
如不服本判決，應於收受送達後10日內向本院提出上訴書狀，其
未敘述上訴之理由者並得於提起上訴後20日內向本院補提理由書
（均須按他造當事人之人數附繕本）。
                              書記官      陳慧玲
中    華    民    國    99    年    8     月    25    日

司法院資訊處製作；財團法人民間司法改革基金會備份。
